【裁判字號】    95,訴,157
【裁判日期】    950725
【裁判案由】    違反毒品危害防制條例
【裁判全文】
臺灣屏東地方法院刑事判決               95年度訴字第157號
公  訴  人  臺灣屏東地方法院檢察署檢察官
被      告  甲○○
上列被告因違反毒品危害防制條例案件，經檢察官提起公訴（94
年度毒偵字第2981號），及移送併辦（95年度毒偵字第794 號）
，被告就被訴事實為有罪之陳述，本院裁定行簡式審判程序，判
決如下：
    主  文
甲○○連續施用第一級毒品，處有期徒刑拾月，扣案之第一級毒
品海洛因玖包（驗後合計淨重零點玖捌公克）均沒收銷燬，扣案
之注射針筒柒支、橡皮軟管壹條及藥鏟壹支均沒收。又連續施用
第二級毒品，處有期徒刑肆月。應執行有期徒刑壹年，扣案之第
一級毒品海洛因玖包（驗後合計淨重零點玖捌公克）均沒收銷燬
，扣案之注射針筒柒支、橡皮軟管壹條及藥鏟壹支均沒收。
    事  實
一、甲○○前於民國92年間因施用毒品案件，經本院以92年度毒
    聲字第65號裁定送觀察、勒戒後，認有繼續施用毒品之傾向
    ，再經本院以92年度毒聲字第569 號裁定入戒治處所施以強
    制戒治，其後經本院以92年度毒聲字第1409號裁定停止戒治
    ，所餘戒治期間付保護管束，嗣再經本院以93年度毒聲字第
    75號裁定撤銷停止戒治，而於93年10月30日強制戒治執行完
    畢釋放，由臺灣屏東地方法院檢察署檢察官於93年11月8 日
    ，以93年度戒毒偵字第128 號不起訴處分確定。詎其猶不知
    悛悔，於強制戒治執行完畢釋放後5 年內，復基於施用第一
    級毒品海洛因之概括犯意，自94年10月間某日起至同年12月
    15日12時許止，在屏東縣佳冬鄉○○村○○路299 巷33號及
    屏東縣枋寮鄉不特定地點，以將第一級毒品海洛因摻在香菸
    內吸食或將第一級毒品海洛因加水再以注射針筒注入體內之
    方式，約3 、4 天施用第一級毒品海洛因1 次之頻率，連續
    施用第一級毒品海洛因多次，於94年12月16日13時20分許，
    為警持搜索票至屏東縣佳冬鄉○○村○○路299 巷33號搜索
    ，扣得第一級毒品海洛因7 包（驗後合計淨重0.59公克）及
    其所有供施用第一級毒品海洛因用之注射針筒5 支、橡皮軟
    管1 條、藥鏟1 支，並經其同意採尿送驗而查獲；其經警採
    尿由臺灣屏東地方法院檢察署檢察官於同日飭回後至95年5
    月2 日15時許止，復承上開施用第一級毒品海洛因之概括犯
    意，在上開地點，以上開方式、頻率，連續施用第一級毒品
    海洛因多次，於95年5 月6 日12時40分許，因其經本院合法
    傳喚未到，為警持拘票在屏東縣枋寮鄉○○村○○路248 號
    拘提，經其同意採尿送驗而查獲，並扣得第一級毒品海洛因
    2 包（驗後合計淨重0.39公克）及其所有供施用第一級毒品
    海洛因用之注射針筒2 支。甲○○並另基於施用第二級毒品
    甲基安非他命之概括犯意，連續於94年12月12日13時許、95
    年5 月3 日15時許，在屏東縣佳冬鄉○○村○○路299 巷33
    號，各施用第二級毒品甲基安非他命1 次，分別於94年12月
    16日13時20分許、95年5 月6 日12時40分許，經其同意採尿
    送驗而查獲。
二、案經屏東縣警察局枋寮分局報請臺灣屏東地方法院檢察署檢
    察官偵查起訴及移送併辦。
    理  由
一、本件被告甲○○所犯係死刑、無期徒刑、最輕本刑為3 年以
    上有期徒刑以外之罪，其於準備程序中就被訴事實為有罪之
    陳述，經法官告知簡式審判程序之旨，並聽取當事人之意見
    後，本院認為適宜由受命法官獨任進行簡式審判程序。
二、上揭事實，業據被告甲○○於警詢時、偵查中及本院審理時
    坦承不諱，並有第一級毒品海洛因9 包（驗後合計淨重0.98
    公克）、注射針筒7 支、橡皮軟管1 條及藥鏟1 支扣案可稽
    ，且被告為警於94年12月16日14時5 分所採集之尿液檢體，
    經送請長榮大學以酵素免疫分析法及氣相層析質譜儀法檢驗
    ，結果確呈甲基安非他命及嗎啡陽性反應，有長榮大學之確
    認報告1 紙（見94年度毒偵字第2981號卷第25頁）在卷足憑
    ；又被告為警於95年5 月6 日14時55分所採集之尿液檢體，
    經送請臺灣檢驗科技股份有限公司以酵素免疫分析法及氣相
    層析質譜儀法檢驗，結果亦呈甲基安非他命及嗎啡陽性反應
    ，有該公司濫用藥物尿液檢驗報告1 紙（見95年度毒偵字第
    794 號卷第19頁）在卷足憑，再94年12月16日扣案之第一級
    毒品海洛因7 包（驗後淨重0.59公克），經送請法務部調查
    局以化學呈色法及氣相層析質譜儀分析法檢驗，均含第一級
    毒品海洛因成分，有該局調科壹字第240004123 號鑑定通知
    書1 紙（見本院卷第30頁）附卷可稽，另95年5 月6 日扣案
    之第一級毒品海洛因2 包（驗後淨重0.39公克），經送請法
    務部調查局以化學呈色法及氣相層析質譜儀分析法檢驗，均
    含第一級毒品海洛因成分，有該局調科壹字第240004206 號
    鑑定通知書1 紙（見本院卷第59頁）附卷可稽，堪信被告上
    開自白確與事實相符。此外，被告先前如事實欄所載，其於
    92年間因施用毒品案件，經本院以92年度毒聲字第65號裁定
    送觀察、勒戒後，認有繼續施用毒品之傾向，再經本院以92
    年度毒聲字第569 號裁定入戒治處所施以強制戒治，其後經
    本院以92年度毒聲字第1409號裁定停止戒治，所餘戒治期間
    付保護管束，嗣再經本院以93年度毒聲字第75號裁定撤銷停
    止戒治，而於93年10月30日強制戒治執行完畢釋放，由臺灣
    屏東地方法院檢察署檢察官於93年11月8 日，以93年度戒毒
    偵字第128 號不起訴處分確定等節，有臺灣屏東地方法院檢
    察署檢察官93年度戒毒偵字第128 號不起訴處分書（見94年
    度毒偵字第2981號卷第26頁）、全國施用毒品案件紀錄表及
    臺灣高等法院被告前案紀錄表在卷足憑，本件事證已臻明確
    ，被告於強制戒治執行完畢釋放後5 年內，再犯本件連續施
    用第一級毒品海洛因及第二級毒品甲基安非他命之犯行洵堪
    認定。
三、查海洛因為毒品危害防制條例第2 條第2 項第1 款明定之第
    一級毒品；甲基安非他命為同條例第2 條第2 項第2 款明定
    之第二級毒品，均不得持有及施用，核被告甲○○所為，係
    犯毒品危害防制條例第10條第1 項之施用第一級毒品罪及同
    條第2 項之施用第二級毒品罪。其施用前、後持有第一級毒
    品海洛因及施用前第二級毒品甲基安非他命之低度行為，應
    分別為其施用第一級毒品海洛因及第二級毒品甲基安非他命
    之高度行為所吸收，不另論罪。又被告行為後，刑法第56條
    連續犯之規定業於94年1 月7 日修正公布刪除，並於95年7
    月1 日施行，則被告之犯行，因行為後新法業已刪除連續犯
    之規定，此刪除雖非犯罪構成要件之變更，但顯已影響行為
    人刑罰之法律效果，自屬法律有變更，依新法第2 條第1 項
    之規定，比較新、舊法結果，仍應適用較有利於被告之行為
    時法律即舊法論以連續犯（最高法院95年第8 次刑事庭會議
    決議參照），是被告所為上開多次施用第一級毒品海洛因及
    2 次施用第二級毒品甲基安非他命犯行，時間緊接、犯罪構
    成要件相同，顯然基於概括犯意反覆為之，均為連續犯，應
    依修正前刑法第56條之規定各論以一罪，並均依法加重其刑
    。其所犯施用第一級毒品罪及施用第二級毒品罪2 罪間，犯
    意個別、行為互殊，應予分論併罰。檢察官雖僅就被告自94
    年10月中旬起至同年12月15日12時許，所為之連續施用第一
    級毒品海洛因，及於94年12月16日14時5 分起回溯72小時內
    之不詳時間，所為之施用第二級毒品甲基安非他命犯行部分
    提起公訴，惟被告其餘如事實欄所載之多次施用第一級毒品
    海洛因及第二級毒品甲基安非他命犯行，與原起訴論罪之施
    用第一級毒品海洛因犯行及第二級毒品甲基安非他命部分，
    依有利於被告之修正前刑法第56條之規定有連續犯之裁判上
    一罪關係，依審判不可分原則，乃為起訴效力所及，本院自
    得併予審判。爰審酌被告前經觀察、勒戒及強制戒治後，仍
    未戒斷其施用毒品之惡習，並參酌其素行狀況、犯罪之動機
    、目的、手段、所生戕害其身心情形及犯罪後坦承犯行，態
    度尚非惡劣等一切情狀，分別就其施用第一級毒品海洛因及
    第二級毒品甲基安非他命犯行，量處如主文所示之刑，另被
    告行為後，刑法第51條亦經修正公布施行，修正前刑法第51
    條規定：「數罪併罰，分別宣告其罪之刑，依左列各款定其
    應執行者：」其中第5 款規定：「宣告多數有期徒刑者，於
    各刑中之最長期以上，各刑合併之刑期以下，定其刑期。但
    不得逾二十年。」修正後刑法第51條第5 款規定：「宣告多
    數有期徒刑者，於各刑中之最長期以上，各刑合併之刑期以
    下，定其刑期。但不得逾三十年。」，依刑法第2 條第1 項
    之規定，比較新、舊法結果，應適用較有利於被告之行為時
    法律即修正前刑法51條第5 款，定其應執行之刑，以資懲儆
    。
四、扣案之第一級毒品海洛因9 包（驗後合計淨重0.98公克），
    均係查獲之毒品，均應依毒品危害防制條例第18條第1 項前
    段之規定，沒收銷燬之。扣案之注射針筒7 支、橡皮軟管1
    條及藥鏟1 支，均係被告甲○○所有，供其施用第一級毒品
    海洛因所用之物，業據其陳明在卷，爰依刑法第38條第1 項
    第2 款之規定，宣告沒收之。
據上論斷，應依刑事訴訟法第299 條第1 項前段、第273 條之1
第1 項，毒品危害防制條例第10條第1 項、第2 項、第18條第1
項前段，刑法第11條、第38條第1 項第2 款、第2 條第1 項，修
正前刑法第56條、第51條第5 款，判決如主文。
本案經檢察官葉容芳到庭執行職務。
中    華    民    國    95    年    7     月    25    日
                  刑事第五庭    法  官  林家聖
以上正本證明與原本無異。
如不服本判決應於收受本判決送達後10日內向本院提出上訴書狀
，其未敘述上訴理由者，並得於提起上訴後10日內向本院補提理
由書狀（均須按他造當事人之人數附繕本）「切勿逕送上級法院
」
中    華    民    國    95    年    7     月    25   日
                                書記官  莊正彬
附錄本判決論罪科刑法條全文：
毒品危害防制條例第10條
施用第一級毒品者，處六月以上五年以下有期徒刑。
施用第二級毒品者，處三年以下有期徒刑。


司法院資訊處製作；財團法人民間司法改革基金會備份。
